臺灣南投地方法院刑事判決
111年度交訴字第51號
公  訴  人  臺灣南投地方檢察署檢察官 
被      告  張煥志


上列被告因肇事逃逸等案件，經檢察官提起公訴（111年度偵字
第4684號），本院判決如下：
    主  文
甲○○犯駕駛動力交通工具發生交通事故，致人傷害逃逸罪，處有
期徒刑陸月，如易科罰金，以新臺幣壹仟元折算壹日。緩刑貳年
，並自本判決確定後陸個月內向公庫支付新臺幣伍萬元。
被訴過失傷害部分公訴不受理。
    犯罪事實
一、甲○○於民國111年5月21日16時56分許，駕駛車牌號碼00-000
    0號自用小客車，沿南投縣水里鄉中山路1段往信義鄉方向行
    駛，行至該路149號之臺灣中油南光站加油站前時，未遵行
    應自前車之左側超車之規定，亦疏未注意車前狀況以及與行
    人保持安全間距，逕侵入機慢車道欲自前車右側超車，而於
    超車過程其車輛右後視鏡不慎撞擊同向行走於道路外側之少
    年陳○凱之左側手肘，致陳○凱受有左側手肘挫傷之傷害（涉
    犯過失傷害部分業經陳○凱撤回告訴），並大叫一聲。甲○○
    明知其車輛之右後視鏡破裂，可預見應係撞擊行人陳○凱所
    致，陳○凱可能因此受有傷害，仍基於縱使上情發生亦不違
    反其本意之肇事逃逸不確定故意，未停留現場等候警方或救
    護車到場處理，亦未留下聯絡資料，逕行駕車離去。嗣經在
    場目擊並聽聞陳○凱大叫之加油站員工戴秀暖報警處理，警
    方調閱現場及道路監視錄影而循線查悉上情。
二、案經少年陳○凱訴由南投縣政府警察局集集分局報告臺灣南
    投地方檢察署檢察官偵查起訴。
    理  由
壹、有罪部分
一、本判決下列所引用被告以外之人於審判外之陳述，經被告甲
    ○○於本院準備程序期日同意有證據能力（本院卷第20頁），
    本院審酌該等證據作成之情況，核無違法取證或其他瑕疵，
    且與待證事實具有關聯性，認為以之作為證據為適當，依刑
    事訴訟法第159條之5第1項規定，均有證據能力。其餘認定
    本案犯罪事實之非供述證據，查無違反法定程序做成或取得
    之情，依刑事訴訟法第158條之4規定反面解釋，亦具有證據
    能力。
二、認定犯罪事實所憑之證據及理由
  ㈠訊據被告坦承於上開時、地，駕駛車牌號碼00-0000號自用小
    客車，因未遵守應從前車左側超車之規定，亦未注意車前狀
    況及與行人保持安全距離，而從前車之右側超車，侵入機慢
    車道，致撞擊同向行走之告訴人陳○凱，致告訴人成傷之事
    實，惟否認有何肇事逃逸之犯行，辯稱：我知道我的車子右
    後視鏡碎裂，但我當時從右後視鏡看到陳○凱時，他無任何
    反應，所以我以為我撞到小鳥不是撞到他，才沒有留在現場
    等語(本院卷第20頁、第41至42頁)，然查：
  ⒈被告因違反上述注意義務，從前車之右側超車，侵入機慢車
    道，撞擊同向行走之告訴人，告訴人因而受有左側手肘挫傷
    之傷害，經被告於本院準備程序及審理時坦承(本院卷第20
    至21頁、第41頁)，核與告訴人於警詢、證人戴秀暖於警詢
    、偵訊時之證述（警卷第12至14頁、第16至17頁、偵卷第11
    頁）相互符合，並有證號查詢汽車駕駛人資料1份(警卷第9
    頁)、車牌號碼00-0000號自用小客車之車籍資料1份(警卷第
    10頁)、南投縣政府警察局舉發違反道路交通管理事件通知
    單影本2份(警卷第11頁)、竹山秀傳醫療社團法人竹山秀傳
    醫院診斷證明書1份(警卷第15頁)、監視器畫面擷取照片11
    張(警卷第19-21頁)、事故發生後現場照片5張(警卷第22-24
    頁)、上開自用小客車車損照片3張(警卷第24-25頁)、道路
    交通事故現場圖(警卷第26頁)、道路交通事故調查報告表(
    一)(二)暨初步分析研判索引表各1份(警卷第28-30頁)、南
    投縣政府警察局集集分局交通事故處理小組道路交通事故肇
    事人自首情形紀錄表1份(警卷第31頁)、南投縣政府警察局
    集集分局交通事故處理小組疑似道路交通事故肇事逃逸追查
    表1份(警卷第32頁)在卷可查，被告因過失肇事致人傷害、
    且未停留肇事現場之事實，首堪認定。
　⒉判斷汽車駕駛人有無逃逸之故意，應就客觀事實判斷，如駕
    駛人對於危險之發生有所認識，明知已發生車禍，或知悉車
    禍有使人受傷害或死亡之可能，竟未下車察看，仍駕車離去
    ，即可認定有肇事逃逸之犯意，又此項故意之犯罪型態，包
    括直接故意與未必故意，其中未必故意，係指駕車肇事因而
    已知悉發生使人受傷害或死亡之結果，縱令有人死傷亦無所
    謂，仍決意駕車快速逃逸，即為有肇事逃逸之故意（最高法
    院108年度台上字第102號判決參照）。據此，依證人即事發
    地加油站員工戴秀暖於警詢及偵訊時均證稱：我看到1台車
    從機慢車道超車，就撞到弟弟（即告訴人，下同），弟弟當
    下很痛所以有大叫，還有汽車玻璃碎掉的聲音，應該是那台
    汽車之後照鏡，那台汽車撞到後開很快地往信義方向離開；
    弟弟被撞到一直叫痛，他的右手抱住左手，很明顯是遭碰撞
    的樣子；事故發生時有玻璃碎掉很大的聲響，對面民眾應該
    都有聽到，被撞的弟弟也發出好幾聲的哀嚎等語（警卷第16
    -18頁、偵卷第10-12頁），核與告訴人於警詢指訴稱：當時
    有1台汽車從我的左後方往前直行、他行駛在機慢車道上，
    該車輛從後方過我時他的右後照鏡撞到我的左手手肘，他撞
    到我之後我有聽到玻璃破掉的聲音，當時我的左手很痛，便
    先靠右邊，我看對方車輛撞到我之後繼續沿機慢車道直行約
    50公尺後切回一般車道，對方沒有下車查看，直接離開；對
    方撞到我時，因為很痛我有大叫一聲，而且當時對方的右後
    視鏡有損壞，玻璃掉到地上有發出聲響等語（警卷第12-14
    頁），足見被告車輛撞擊告訴人時，伴隨玻璃碎裂時發出劇
    烈聲響，告訴人當時亦因突如其來之撞擊，而有因疼痛而喊
    叫並撫摸傷勢之反應，且依被告於警詢及偵查中均供稱：我
    經過加油站時，我有看見行人在我右前方往信義方向行走，
    超過該行人後，我看到右後照鏡馬上收起來，且鏡面碎裂，
    我那時候知道有撞到東西，馬上從後照鏡看，我有看到一位
    行人站立，沒有異狀，我以為我撞到小鳥等語（警卷第1-5
    頁），是被告明知其侵入機慢車道超車，當時告訴人又正行
    走於道路路旁，其自告訴人旁邊行駛而過後，其車輛之後視
    鏡隨即破裂，且係顯而易見之蜘蛛網狀破裂痕跡，有其車輛
    之右後視鏡破裂照片1張（警卷第25頁）在卷可參，是依碰
    撞時發出之聲響、告訴人遭撞後大叫、車輛之後視鏡碎裂以
    及被告當下立刻從後視鏡觀察告訴人之反應綜合研判，自足
    認被告可預見自己駕車不慎撞擊路旁行走之告訴人並致其成
    傷；且依被告於警詢時供稱：我當時有點趕時間，所以我便
    開到右側之機慢車道超車等語（警卷第2頁）；於審理時供
    稱：我白天在臺中擺攤做生意，4點半前收攤趕6點到水里讀
    書，10點下課再趕回臺中；我當時趕著回家，所以沒有留在
    現場等語（本院卷第40、41頁）可知，被告事發時往返水里
    臺中，時間上確實緊迫，被告當時縱使可預見其不慎撞擊告
    訴人，其心態上礙於時間因素無法久待，又見告訴人站立似
    無大礙，故仍逕行駕車離去，未停留現場、報警、通知救護
    車或留下聯絡方式，其主觀上具有肇事逃逸之不確定故意，
    已經明確。被告辯稱其見告訴人並無反應，以為撞到小鳥等
    語，不足採信。
　㈡綜上所述，本案事證明確，被告上開犯行堪以認定，應依法
    論科。
三、論罪科刑
  ㈠核被告所為，係犯刑法第185條之4第1項前段之駕駛動力交通
    工具發生交通事故，致人傷害逃逸罪。
  ㈡審酌被告違反前開道路交通法規之注意義務而不慎撞擊告訴
    人，致告訴人受傷，卻因趕時間又自以為告訴人並無大礙，
    逕行駕車離去現場，幸告訴人傷勢尚屬輕微，及被告自陳目
    前就讀高職、半工半讀、不須扶養家人等一切量刑事項，量
    處如主文所示之刑，並諭知易科罰金之折算標準。
　㈢被告未曾有故意犯罪之前科紀錄，有臺灣高等法院被告前案
    紀錄表在卷可參，被告雖於肇事後逃逸，惟其肇事所致告訴
    人之傷勢尚屬輕微，告訴人亦願意原諒被告不再追究其責任
    ，有告訴人撤回告訴聲請狀1份(本院卷第33頁)附卷可憑，
    被告固然始終否認犯行，然此為其訴訟權之合法行使，審酌
    其犯罪情節以及告訴人對本案之意見，本院信被告經此偵審
    程序及刑之宣告後，當知所警惕而無再犯之虞，故認上開所
    宣告之刑，以暫不執行為適當，依刑法第74條第1項第1款規
    定，就上開罪刑宣告緩刑2年，以啟自新。又本院審酌被告
    上開所宣告之刑雖暫無執行之必要，惟為使被告記取本次教
    訓及強化其法治觀念，認有賦予被告一定負擔以預防其再犯
    之必要，依刑法第74條第2項第4款規定，命被告應於本判決
    確定翌日起6個月內向公庫支付新臺幣5萬元。倘被告未遵期
    履行前開負擔且情節重大，足認原宣告之緩刑難收其預期效
    果，而有執行刑罰之必要者，檢察官得向法院聲請撤銷其緩
    刑宣告，附此敘明。
貳、不受理部分
一、公訴意旨另以：被告於上開時、地，駕駛上開車輛行至南投
    縣○里鄉○○路0段000號前時，應注意車前狀況，隨時採取必
    要之安全措施，且汽車超車時，應自前車左側通過，並應注
    意與行人保持安全間距，而依當時天候陰、暮光，視距良好
    ，路面為柏油鋪裝、乾燥、無缺陷、無障礙物等情，並無不
    能注意之情事，竟疏未注意及此，貿然侵入機慢車道，自其
    右側超越前方不詳車牌號碼之車輛，適告訴人同向行走於上
    揭道路外側，遂遭被告所駕駛之前揭車輛之右後視鏡撞及其
    左側手肘，致其受有左側手肘挫傷之傷害。因認被告涉犯刑
    法第284條前段之過失傷害罪嫌。　　
二、告訴乃論之罪，告訴人於第一審辯論終結前，得撤回其告訴
    ；又告訴經撤回者，應諭知不受理之判決，刑事訴訟法第23
    8 條第1項、第303 條第3款分別定有明文。　
三、告訴人遭被告不慎撞擊所受傷害部分，經檢察官提起公訴，
    認被告係涉犯刑法第284 條前段之過失傷害罪嫌，依同法第
    287 條規定，須告訴乃論。告訴人已具狀撤回告訴，有撤回
    告訴聲請狀1份（見本院卷第33頁）在卷可查，依前揭規定
    ，就被告被訴過失傷害部分，應諭知不受理之判決。　　
參、依刑事訴訟法第299條第1項前段、第303條第3款，判決如主
    文。　
肆、如不服本件判決，得自收受送達之日起20日內，向本院提起
    上訴狀（須附繕本）。　　
本案經檢察官石光哲提起公訴，檢察官黃淑美到庭執行職務。
中　　華　　民　　國　　111 　年　　12　　月　　14 　日
                  刑事第一庭  審判長法　官　王邁揚
　　　　　　　　　　　　　　　　　　法  官  林昱志
                                    法  官  顏代容
以上正本與原本無異。
如不服本判決應於收受送達後20日內向本院提出上訴書狀，並應
敘述具體理由；其未敘述上訴理由者，應於上訴期間屆滿後20日
內向本院補提理由書（均須按他造當事人之人數附繕本）「切勿
逕送上級法院」。
中　　華　　民　　國　　111 　年　　12　　月　　15　　日
                                    書記官  廖佳慧
附錄論罪科刑法條全文：　
中華民國刑法第185條之4
駕駛動力交通工具發生交通事故，致人傷害而逃逸者，處6月以
上5年以下有期徒刑；致人於死或重傷而逃逸者，處1年以上7年
以下有期徒刑。
犯前項之罪，駕駛人於發生交通事故致人死傷係無過失者，減輕
或免除其刑。